---
title: "Entrega grupal"
author: "Iratxe Valero Ochoa (DNI:02724987Q), 
        Ángela García Muñoz (DNI:01840008P),
        Javier Ruiz (DNI:25449733A), 
        Javier Muñoz Zacarés (DNI:55136745H),
        Xin Yue Huang (NIE:Y8908945R),
        Alexandra Mihaela Ene (NIE: Y3510242L),
        María Belén Lavanda Rocano (DNI:02723226A) "
format:
  revealjs:
    theme: [style.scss]
    embed-resources: true
execute: 
  echo: true
---

## Paquetes necesarios

```{r}
rm(list = ls())
library(tidyverse)
library(dplyr)
library(glue)
library(forcats)
library(lubridate)
library(extrafont)
```

------------------------------------------------------------------------

## Datos

-   `election_data`: archivo con las elecciones al congreso
-   `cod_mun`: archivo con los códigos y nombres de cada municipio
-   `abbrev`: siglas de cada partido
-   `surveys`: encuestas electorales desde 1982.

```{r}
# NO TOQUES NADA
election_data <- read_csv(file = "./data/datos_elecciones_brutos.csv")
cod_mun <- read_csv(file = "./data/cod_mun.csv")
surveys <- read_csv(file = "./data/historical_surveys.csv")
abbrev <- read_csv(file = "./data/siglas.csv")
```

------------------------------------------------------------------------

## Limpieza de datos

Eliminar las columnas de election_data que tienen valores fijos (comprobado con unique):

```{r}
# Quitamos la variable "mes" debido a que sólamente hay una elección por año y ocurre en ese mismo mes por lo que saber el mes no nos interesa.
election_data <-
  election_data |>
  select(-c(tipo_eleccion,
            codigo_distrito_electoral,
            vuelta, 
            mes))

election_data <- 
  election_data|> 
  mutate(id_municipio = glue("{codigo_ccaa}-{codigo_provincia}-{codigo_municipio}")) |> 
  relocate(id_municipio, 
           .before = everything())

election_data <- 
  election_data |> 
  select(-c(codigo_ccaa,
            codigo_provincia,
            codigo_municipio))
```

Eliminar columnas de surveys sin info + encuestas a pie de urna y anteriores a 2016

```{r}
surveys <- 
  surveys|> 
  select(-type_survey) |>
  filter(exit_poll == FALSE) |> 
  filter((field_date_to-field_date_from) > 1) |> 
  filter(size>=500 & !is.na(size)) |> 
  filter(date_elec>'2016-1-1')
```

Vamos a pasar el conjunto de datos election_data a forma tidy

```{r}
election_data <- 
  election_data |> 
  pivot_longer(cols = "BERDEAK-LOS VERDES":"COALICIÓN POR MELILLA", names_to = "partidos", values_to = "votos", values_drop_na = TRUE )
```

Utilizamos la variable partidos para agrupar todos ellos en solo 12: "PP" "UP" "PSOE" "PNV" "Cs" "ERC" "CIU" "MP" "VOX" "BNG" "EH-BILDU" "OTROS"

```{r}
# manera 1

resumen <- 
  election_data |> 
  mutate('siglas' = case_when(
  str_detect(partidos, "EZKER BA|ENTESA|PODEM|IZQUIERDA UNIDA|ESQUERRA UNI|ESQUERDA UNI") ~ "UP",
  str_detect(partidos, "PP|PARTIDO POPULAR|PARTIT POPULAR") ~ "PP",
  str_detect(partidos, "PNV|PARTIDO NACIONALISTA VASCO") ~ "PNV",
  str_detect(partidos, "PSOE|PSC|PARTIDO SOCIALISTA|PARTIT SOCIALISTA") ~ "PSOE",
  str_detect(partidos, "PAÍS|COMPROMÍS") ~ "MP",
  str_detect(partidos, "VOX") ~ "VOX",
  str_detect(partidos, "ARALAR|EUSKO|EUSKAL HERRI|BILDU") ~ "EH-BILDU",
  str_detect(partidos, "ERC|ESQUERRA REPU") ~ "ERC",
  str_detect(partidos, "BNG|BLOQUE") ~ "BNG",
  str_detect(partidos, "CIUTADANS|PARTIDO DE LA CIU") ~ "Cs",
  str_detect(partidos, "CONVERGENCIA I UNIÓ|CONVERGÈNCIA I UNIÓ|CONVERGENTS") ~ "CIU", 
  TRUE ~ "OTROS"
))

resumen
unique(resumen$siglas)
```

```{r}
# manera 2

#Primero tenemos que filtrar el dataset abbrev ya que hay partidos que aceptan múltiples siglas 
abbrev_sinrepes <- 
  abbrev |> 
  group_by(denominacion) |> 
  slice(1)

# Ahora juntamos el dataset election_data con abbrev_sinrepes para darle a cada partido su correspondiente abreviatura
resumen_2 <- 
    election_data |> 
    left_join(abbrev_sinrepes,
              by = c('partidos' = 'denominacion'))
  
resumen_2 <- 
  resumen_2 |> 
   mutate(siglas = case_when(
     str_detect(siglas, regex("aralar|^EA$|AMAIUR|EH Bildu", ignore_case = TRUE)) ~ 'EH-BILDU',
     str_detect(siglas, regex("IU|EB-B|ENTESA|PODEMOS|EZKERRA|UP-UPeC|I\\.U\\.", ignore_case = TRUE)) ~ 'UP',
     str_detect(siglas, regex("^PP$|P\\.P-E\\.U\\.|PP-PAR|PP-FORO|PP-UPM", ignore_case = TRUE)) ~ 'PP',
     str_detect(siglas, regex("PNV|BAI|Na-Bai", ignore_case = TRUE)) ~ 'PNV',
     str_detect(siglas, regex("PSOE|PSC|PSPC|PSE", ignore_case = TRUE)) ~ 'PSOE',
     str_detect(siglas, regex("PAÍS|MÉS COMPROM", ignore_case = TRUE)) ~ 'MP',
     str_detect(siglas, regex("VOX", ignore_case = TRUE)) ~ 'VOX',
     str_detect(siglas, regex("C's", ignore_case = TRUE)) ~ 'Cs',
     str_detect(siglas, regex("CiU|CDC|unio.cat", ignore_case = TRUE)) ~ 'CIU',
     str_detect(siglas, regex("ERC", ignore_case = TRUE)) ~ 'ERC',
     str_detect(siglas, regex("BNG|NÓS", ignore_case = TRUE)) ~ 'BNG',
    # Partidos que no aparecen en abbrev que tenemos que incluir'
     str_detect(partidos, regex("PARTIT POPULAR|PARTIDO POPULAR|\\(PP\\)", ignore_case = TRUE)) ~ 'PP',
     str_detect(partidos, regex("CIUTADANS|PARTIDO DE LA CIU", ignore_case = TRUE)) ~ 'Cs',
     str_detect(partidos, regex("CONVERGÈNCIA i UNIÓ|CONVERGÈNCIA I UNIÓ", ignore_case = TRUE)) ~ 'CIU',
     str_detect(partidos, regex("IZQUIERDA UNIDA|EZKER ANITZA|ESQUERRA UNIDA|^IU$|PODEMOS|AHAL DUGU|ESQUERDA UNIDA-OS VERDES", ignore_case = TRUE)) ~ 'UP',
     str_detect(partidos, regex("PSOE|SOCIALISTA OBRER ESPANYOL|DOS SOCIALISTAS", ignore_case = TRUE)) ~ 'PSOE',
     str_detect(partidos, regex("(EH Bildu)|PARTIDO POLITICO ARALAR", ignore_case = TRUE)) ~ 'EH-BILDU',
     str_detect(partidos, regex("ESQUERRA REPUBLICANA/CATALUNYA SÍ|ESQUERRA REPUBLICANA$", ignore_case = TRUE)) ~ 'ERC',   
     TRUE ~ 'OTRO'))
 
#partidos con OTRO
#prueba <- resumen_2 |> filter(siglas != 'OTRO') |> arrange(partidos)
#unique(prueba$partidos)
 
#partidos incluidos 
#prueba <- resumen_2|> filter(siglas != 'OTRO') |> arrange(partidos)
#unique(prueba$partidos)
```

------------------------------------------------------------------------

### Pregunta_1

¿Qué partido fue el ganador en los municipios con más de 100.000 habitantes (censo) en cada una de las elecciones?

```{r}
ganadores <- 
  election_data |> 
  filter(censo > 100000) |> 
  group_by(anno, id_municipio) |> 
  arrange(desc(votos)) |> 
  slice(1) |>  
  summarise(partido_ganador = partidos,
            max_votos = votos,
            censo_municipio = censo) |> 
  ungroup()

ganadores
```

### Pregunta_2

¿Qué partido fue el segundo cuando el primero fue el PSOE? ¿Y cuando el primero fue el PP?

```{r}
segundos <- 
  resumen |> 
  group_by(anno, siglas) |> 
  summarise(total_votos = sum(votos), .groups = "drop") |>  
  group_by(anno) |> 
  slice_max(total_votos, n = 5) |> 
  arrange(anno, desc(total_votos)) |>
  ungroup()

segundos
```

```{r}
# manera 1

primeros_segundos <- 
  segundos |> 
  group_by(anno) |> 
  mutate(rank = row_number()) |>  # Clasificar partidos por votos en cada año
  filter(rank <= 2) |>  # Filtrar los dos partidos principales de cada año
  summarise(
    primero = siglas[rank == 1], # partido en primer lugar
    votos_1 = total_votos[rank == 1], # Número de votos del primer lugar
    segundo = siglas[rank == 2],  # partido en segundo lugar
    votos_2 = total_votos[rank == 2]  # Número de votos del segundo lugar
  ) |> 
  ungroup()
primeros_segundos

# Filtrar cuando el primer lugar es PSOE
segundo_cuando_psoe <- 
  primeros_segundos |> 
  filter(primero == "PSOE")
segundo_cuando_psoe

# Filtrar cuando el primer lugar es PP
segundo_cuando_pp <- 
  primeros_segundos |> 
  filter(primero == "PP")
segundo_cuando_pp

```

```{r}
# manera 2

ggplot(segundos, 
       aes(x = siglas, 
           y = total_votos, 
           fill = siglas)) +
  geom_col(alpha = 0.8, 
           width = 0.7) +
  scale_fill_manual(values = c(
    "PP" = "#1e4b8f",
    "PSOE" = "#e30613",
    "OTROS" = "grey",
    "UP" = "#782c67",
    "PNV" = "#008135",
    "CIU" = "blue",
    "Cs" = "#ff6a2d",
    "VOX" = "#77b82a"))  +
  labs(title = "Los cinco partidos principales en votos por año",
       subtitle = "Elecciones después de 2008",
       x = "Año y partido",
       y = "Número de votos",
       fill = "Partido") +
  theme_minimal(base_family = "Rockwell") +
  theme(axis.text.x = element_text(angle = 45),
        axis.title.x = element_blank(),
        legend.position = "bottom") +
  facet_wrap(~anno, nrow = 1, scales = "free_x")

# PP fue el segundo cuando el primero fue el PSOE
# PSOE o UP fueron el segundo cuando el primero fue el PP
```

### Pregunta_3

¿A quién beneficia la baja participación?

```{r}

```

### Pregunta_4

¿Cómo analizar la relación entre censo y voto? ¿Es cierto que
determinados partidos ganan en las zonas rurales?

```{r}

```

### Pregunta_5

¿Cómo calibrar el error de las encuestas (recordemos que las encuestas son de intención de voto a nivel nacional)?

```{r}

```

### Pregunta_6

¿Qué casas encuestadoras acertaron más y cuáles se desviaron más de los resultados?

```{r}

```

### Pregunta_7

```{r}

```

### Pregunta_8

```{r}

```

### Pregunta_9

```{r}

```
